【裁判字號】    97,訴,4203
【裁判日期】    971022
【裁判案由】    毒品危害防制條例
【裁判全文】
臺灣板橋地方法院刑事判決              97年度訴字第4203號
公  訴  人  臺灣板橋地方法院檢察署檢察官
被      告  甲○○
                    （現在臺灣臺北監獄臺北分監執行中）
上列被告因違反毒品危害防制條例案件，經檢察官提起公訴（97
年度毒偵字第7454號），本院依簡式審判程序審理後，判決如下
：
    主    文
甲○○施用第一級毒品，累犯，處有期徒刑玖月；又施用第二級
毒品，累犯，處有期徒刑伍月。應執行有期徒刑壹年。
    事    實
一、甲○○前因施用毒品案件，經本院裁定送觀察、勒戒後，認
    有繼續施用毒品之傾向，由本院以87年度毒聲字第835 號裁
    定令入戒治處所施以強制戒治，期間經本院以88年度毒聲字
    第448 號裁定停止戒治並付保護管束，於民國88年2 月12日
    釋放出臺灣臺北戒治所，而於88年7 月20日期滿未經撤銷視
    為執行完畢，並於88年10月28日由臺灣板橋地方法院檢察署
    檢察官以88年度戒毒偵字第112 號為不起訴處分確定，惟其
    於前開強制戒治執行完畢釋放後5 年內，復因連續施用第一
    級毒品，經本院以93年度訴字第846 號判決判處有期徒刑10
    月確定。又前因贓物及違反槍砲彈藥刀械管制條例等案件，
    分別經判處有期徒刑4 月、1 年2 月，與上開有期徒刑10月
    ，嗣經裁定應執行有期徒刑2 年2 月，其另因違反麻醉藥品
    管理條例案件，經本院以87年度訴字第1186號判決判處應執
    行有期徒刑5 年4 月，並經臺灣高等法院以87年度上訴字第
    4791號判決上訴駁回確定，而於92年5 月22日縮短刑期假釋
    出監，惟嗣因案撤銷假釋，應執行殘刑有期徒刑1 年3 月27
    日。上開各刑接續執行，於96年6 月11日縮短刑期假釋出監
    ，於97年6 月25日假釋期滿（本件構成累犯）。
二、詎甲○○仍不知悔改，明知海洛因及甲基安非他命業經公告
    列為毒品危害防制條例第2 條之第1 、2 級毒品，不得非法
    持有、施用，竟基於施用第1 、2 級毒品海洛因及甲基安非
    他命之犯意，於97年7 月10日為警採尿前26、96小時內某時
    （扣除為警拘捕至驗尿時止之人身自由受公權力拘束之無從
    施用毒品時間），在臺北縣三峽鎮○○路64之8 號，海洛因
    以香煙施用之方法，甲基安非他命則置於玻璃管內以火燒烤
    產生煙霧後吸食之方式，施用海洛因、甲基安非他命各1 次
    ，嗣於97年7 月10日晚上10時許，在上址為警查獲，並採驗
    甲○○尿液送驗結果有鴉片類及甲基安非他命之陽性反應，
    始悉上情。
三、案經臺北縣政府警察局中和分局報請臺灣板橋地方法院檢察
    署檢察官偵查後提起公訴。
    理    由
一、訊據被告甲○○坦承前開犯罪事實，而被告於97年7 月10日
    為警所採尿液送臺灣檢驗科技股份有限公司檢驗結果，發現
    確有鴉片類、安非他命之陽性反應，此有臺北縣政府警察局
    中和分局毒品案犯罪嫌犯人姓名及代碼對照表、臺灣檢驗科
    技股份有限公司97年7 月30日出具之濫用藥物檢驗報告各1
    紙附卷可稽，次查，該檢驗中心係先以酵素免疫分析法（Ｅ
    ＩＡ）篩驗，其尿液中海洛因代謝物嗎啡、安非他命濃度超
    出檢測範圍，再以氣相層析質普儀分析法（ＧＣ／ＭＳ）確
    認；其檢驗方法係以「氣相層析儀」先將物質氣化後，再經
    分析管分離，由於各種物質之沸點及對管柱之吸附力不同，
    在經過檢測器（Detector）測定後，表現出不同之滯留時間
    （Retension time），以滯留時間來判斷係何種物質；再利
    用「質普儀」為檢測器，將物質撞擊成碎片，記錄其質譜圖
    。因每個化合物之鍵結能力不同，故不同之物質會有其特定
    之質譜圖，因此在物質之判斷上有如指紋之鑑定，在理論上
    ，扣除人為因素，其精確度已接近百分之百。次按海洛因經
    注射或吸入人體後，約80% 於24小時內自尿中排出，一般而
    言，尿液中能否驗出嗎啡陽性反應與其投與量、投與途徑、
    採尿時間、個人體質及檢測方法之靈敏度有關，國外曾有文
    獻報導注射6 毫克之海洛因鹽酸鹽，其代謝物嗎啡之平均可
    檢出時限約為26小時，業經行政院衛生署藥物食品檢驗局於
    81 年9月8 日以藥檢壹字第8114885 號函述綦詳又參諸海洛
    因於人體內會代謝成嗎啡，因此涉嫌毒品海洛因之吸食者係
    檢驗其尿液中之嗎啡反應等情，此為本院職務上已知之事實
    ，被告亦供承其施用者為毒品海洛因，則被告所施用之與嗎
    啡有關之毒品係為海洛因之事實，亦應堪以認定。又按甲基
    安非他命經口服投與後約百分之70於24小時內自尿中排出，
    約百分之90於96小時內自尿中排出，由於甲基安非他命成分
    之檢出與其投與方式、投與量、個人體質、採尿時間與檢測
    儀器之精密度等諸多因素有關，因此僅憑尿液中呈安非他命
    陽性反應，並無法確實推算吸食時間距採集時間之長短，惟
    依上述資料推斷，最長可能不會超過4 日，亦經行政院衛生
    署藥物食品檢驗局81年2 月8 日（81）藥檢一字第001156號
    函示明確。被告上開所採尿液送驗結果既同時有鴉片類及甲
    基安非他命之陽性反應，顯見被告在經警採尿前之26、96小
    時內某時點，確曾有施用毒品海洛因及甲基安非他命犯行。
    足證被告前開自白應與事實相符，應予信實。第按施用毒品
    經觀察、勒戒或強制戒治執行完畢釋放後，5 年後再施用毒
    品，應適用毒品危害防制條例第20條第1 、2 項之規定，同
    條例第20條第3 項定有明文。又按於92年7 月9 日新修正之
    毒品危害防制條例刪除二犯及三犯之規定，一改修法前繁雜
    之處遇程序，僅將施用毒品者簡化區分為初犯、再犯，並認
    施用毒品者係屬病患性犯人，以觀察、勒戒戒除其身癮，並
    以強制戒治去除其心癮。經觀察、勒戒或強制戒治執行完畢
    釋放後，若係5 年後再犯該條例第10條施用毒品罪者，與同
    條例第20條第1 項、第2 項關於「初犯」之處理方式相同，
    檢察官應先聲請法院裁定令被告入勒戒處所觀察、勒戒，並
    視有無繼續施用毒品傾向，決定應予釋放、為不起訴之處分
    ，或應聲請法院裁定令入勒戒處所強制戒治；若係5 年內「
    再犯」同條例第10條施用毒品罪者，依同條例第23條第2 項
    規定，檢察官則應依法追訴。觀諸該條例第20條第3 項之修
    正理由；「觀察、勒戒或強制戒治5 年後再犯者，顯見前所
    實施之觀察、勒戒或強制戒治已足以遮斷其施用毒品之癮，
    為期自新及協助其戒除毒癮，對此5 年後再犯者，爰明定仍
    適用初犯之規定，先經觀察、勒戒、強制戒治之程序。」及
    同條例第23條第2 項之修正理由：「為配合簡化施用毒品犯
    之刑事處遇程序，並鑑於經觀察、勒戒或強制戒治執行完畢
    釋放後5 年內再犯者，其再犯率甚高，原據以實施之觀察、
    勒戒及強制戒治既已無法收其實效，自應施以刑事處遇。」
    顯然如施用毒品者係前經觀察、勒戒或強制戒治等治療程序
    執行完畢5 年後，始再施用毒品之「初犯」，因前所執行之
    觀察、勒戒或強制戒治已足收戒除毒癮之效，自應重新執行
    觀察、勒戒或強制戒治等治療程序，並於治療程序執行完畢
    後，由檢察官為不起訴處分，毋庸對之追訴處罰；反之，在
    「再犯」之情形，因其先前所為治療程序顯未能收戒斷毒癮
    之效，且考量施用毒品者之再犯率偏高，乃簡化其刑事處遇
    程序，而逕予追訴處罰，不再施以治療程序。參酌上開立法
    理由，修正毒品危害防制條例就施用毒品者，祇於「初犯及
    5 年後再犯」二種情形，有其追訴條件之限制，即須於初犯
    經觀察、勒戒或強制戒治釋放後，5 年內均無施用毒品之行
    為，始能認其前所實施之觀察、勒戒或強制戒治已足遮斷毒
    癮，而得於5 年後再犯時，再予適用初犯之規定，重行觀察
    、勒戒等程序。倘5 年內已經再犯，被依法追訴處罰，縱其
    第三次（或第三次以上）施用毒品之時間在初犯釋放5 年以
    後，即與「5 年後再犯」之情形有別，且因已於「5 年內再
    犯」，顯見其再犯率甚高，原實施觀察、勒戒或強制戒治，
    已無法收其實效，而無5 年戒斷期之存在，自無再經觀察、
    勒戒或強制戒治之必要，應由檢察官逕行起訴，始符新法修
    正之本旨，最高法院95年度臺上字第1071號、95年度臺非字
    第59號判決意旨可資參照。經查，被告有如事實欄所載毒品
    前科情形，有臺灣高等法院被告前案紀錄表1 份附卷可稽。
    參諸前開說明，自無再經觀察、勒戒及強制戒治之必要，自
    應逕行追訴處罰。本件事證明確，被告犯行洵堪認定，應予
    依法論科。
二、按海洛因及甲基安非他命分屬第1 級及第2 級毒品，毒品危
    害防制條例第2 條第2 項第1 款及第2 款定有明文。核被告
    所為，係犯毒品危害防制條例第10條第1 項之施用第1 級毒
    品罪及同條第2 項之施用第2 級毒品罪；其持有海洛因及甲
    基安非他命之低度行為，分別為施用之高度行為所吸收，均
    不另論罪；其所犯上開二罪，犯意各別，行為互異，應分論
    併罰。末查，被告有如事實欄論罪科刑執行完畢，有臺灣高
    等法院被告前案紀錄表1 份附卷可憑，是其於徒刑執行完畢
    5 年內故意再犯本案有期徒刑以上之上開二罪，依刑法第47
    條第1 項規定成立累犯，並均應加重其刑。爰審酌被告已有
    因施用毒品獲不起訴處分之寬典，猶因施用海洛因、甲基安
    非他命再犯本罪，顯未衷心悛悔，漠視法令之禁制，恣意濫
    用藥品，甚為可訾，兼衡其施用甲基安非他命、海洛因所生
    危害實以自戕健康為主，於他人尚無明顯重大危害及其犯後
    終能供認無隱，態度良好等一切情狀，分別量處如主文所示
    之刑，並定其應執行之刑，以示懲戒。
據上論斷，應依刑事訴訟法第273 條之1 第1 項、第299 條第1
項前段，毒品危害防制條例第10條第1 項、第2 項，刑法第11條
前段、第47條第1項、第51條第5 款，判決如主文。
本案經檢察官陳姿雯到庭執行職務。
中    華    民    國    97    年    10    月    22    日
                  刑事第二庭    法  官  吳幸娥
以上正本證明與原本無異
如不服本判決應於送達後10日內向本院提出上訴狀
                                書記官  陳靜怡
中    華    民    國    97    年    10    月    22    日
附錄本案論罪科刑法條全文：
毒品危害防制條例第10條第1 項
施用第一級毒品者，處6 月以上5 年以下有期徒刑。


司法院資訊處製作；財團法人民間司法改革基金會備份。
